【裁判字號】    98,訴,1129
【裁判日期】    981130
【裁判案由】    違反毒品危害防制條例
【裁判全文】
臺灣屏東地方法院刑事判決              98年度訴字第1129號
公  訴  人  臺灣屏東地方法院檢察署檢察官
被      告  甲○○
上列被告因違反毒品危害防制條例案件，經檢察官提起公訴（98
年度毒偵字第1239號），本院適用簡式審判程序，判決如下：
    主  文
甲○○施用第一級毒品，累犯，處有期徒刑玖月，扣案海洛因壹
包（含包裝袋壹個，驗後淨重零點零伍參公克）沒收銷燬之，扣
案塑膠吸管壹支沒收。
    事  實
一、甲○○前於民國93年間，因偽造文書案件，經本院以94年度
    簡字第232 號判決判處有期徒刑3 月確定，於94年5 月19日
    易科罰金執行完畢。
二、甲○○曾因違反毒品危害防制條例案件，經臺灣臺北地方法
    院以91年度毒聲字第706 號裁定觀察勒戒，於91年6 月28日
    執行完畢釋放；復於前揭觀察勒戒執行完畢釋放後5 年內之
    94年間，因再犯施用第一級毒品、第二級毒品犯行，經本院
    以94年度訴字第847 號判決判處有期徒刑1 年確定。詎又基
    於施用第一級毒品之犯意，於98年7 月13日上午10時許，在
    屏東縣麟洛鄉○○路地址不詳之前租屋處（起訴書誤載於98
    年7 月6 日，在屏東縣恆春鎮○○路96號），以將海洛因置
    於針筒內，以注射方式施用第一級毒品海洛因1 次。嗣於同
    日中午12時50分許，在屏東縣麟洛鄉○○路與永昌巷交岔路
    口處，為警盤查之際，因購得以塑膠吸管盛裝之海洛因不慎
    掉出口袋，經警發覺，並徵得其同意採集尿液送驗，始悉上
    情。
二、案經屏東縣警察局屏東分局報告臺灣屏東地方法院檢察署檢
    察官偵查起訴。
    理  由
一、本件被告甲○○所犯為死刑、無期徒刑、最輕本刑為3 年以
    上有期徒刑以外之罪，其於準備程序中就被訴事實為有罪之
    陳述，經告知簡式審判程序之旨，並聽取當事人之意見後，
    本院認為適宜獨任進行簡式審判程序，而裁定進行簡式程序
    審理，合先敘明。
二、上開犯罪事實，業據被告於本院審理時坦承不諱（參本院卷
    第32頁至第33頁背面），且被告為警查獲後所採集之尿液，
    經台灣檢驗科技股份有限公司檢驗結果，呈嗎啡及甲基安非
    他命之陽性反應，有該公司濫用藥物尿液檢驗報告附卷足憑
    （見偵卷第13頁），足認被告自白與事實相符，本件事證明
    確，其犯行堪予認定。
三、按修正毒品危害防制條例就施用毒品者，只於「初犯」及「
    5 年後再犯」等2 種情形，有其追訴條件之限制，即須於初
    犯經觀察、勒戒或強制戒治釋放後，5 年內均無施用毒品之
    行為，始能認其前所實施之觀察、勒戒或強制戒治已足遮斷
    毒癮，而得於5 年後再犯時，再予適用初犯之規定，重行觀
    察、勒戒等程序。倘5 年內已經再犯，被依法追訴處罰，縱
    其第3 次（或第3 次以上）施用毒品之時間在初犯釋放5 年
    以後，即與「5 年後再犯」之情形有別，且因已於「5 年內
    再犯」，顯見其再犯率甚高，原實施觀察、勒戒或強制戒治
    ，已無法收其實效，而無5 年戒斷期之存在，自無再經觀察
    、勒戒及強制戒治之必要，應由檢察官逕行起訴（參照最高
    法院95年度台非字第59號、第65號判決意旨）。經查，被告
    前因違反毒品危害防制條例案件，經臺灣臺北地方法院以91
    年度毒聲字第706 號裁定觀察勒戒，於91年6 月28日執行完
    畢釋放；復於前揭觀察勒戒執行完畢釋放後5 年內之94年間
    ，再犯施用第一級毒品、第二級毒品犯行，經本院以94年度
    訴字第847 號判決判處有期徒刑1 年確定之事實，有臺灣高
    等法院被告前案紀錄表在卷可參，揆諸上開意旨，本件訴追
    條件自無欠缺，應依法追訴處罰。
四、核被告甲○○所為，係犯毒品危害防制條例第10條第1 項之
    施用第一級毒品罪。其持有海洛因之低度行為，應為施用之
    高度行為所吸收，不另論罪。被告曾因偽造文書案件，經本
    院以94年度簡字第232 號判決判處有期徒刑3 月確定，於94
    年5 月19日易科罰金執行完畢乙情，亦有上開前案紀錄表在
    卷可證，其於有期徒刑執行完畢後5 年內，故意再犯本件有
    期徒刑以上之罪，依刑法第47條第1 項規定，為累犯，應加
    重其刑。另因以醫學臨床實驗及根據英國藥學會出版之文獻
    （Isolation and Indentification of Drugs乙書第293 頁
    ）記載：海洛因經注射入人體後，在體內迅速水解成6-Mono
    acetyImorphine，再緩緩繼續水解成嗎啡，然後再循嗎啡之
    代謝方式排出，同書第431 頁至第432 頁並載有：嗎啡經注
    射入人體後，約百分之50以上於8 小時內自尿中排出，至24
    小時排出約百分之90，但48小時後仍有微量可檢出等語。此
    外，按通常健康成人一次注射嗎啡15公絲，而以現行採用蟻
    醛酸試液及鉬鋑銨酸試液檢檢驗其尿液時，注射後8 小時內
    所排尿液易於檢出；8 小時至24小時，視其取尿時間及尿量
    多寡，可能檢出；至24小時以後所排之尿液，用上述方法已
    難檢出，亦據行政院衛生署藥物食品檢驗局73年11月30日藥
    檢壹字第030221號函釋明確。是起訴書固誤載犯罪時間，然
    因已引用上開濫用藥物尿檢驗報告為認定被告犯罪事實之證
    據，依上開說明，其起訴範圍應含被告於98年7 月13日下午
    1 時40分許採尿回溯24小時內之施用第一級毒品海洛因之行
    為，且檢察官所訴被告犯罪時間業經公訴人當庭更正（參本
    院卷第33頁背面），本院自應予審判，附此敘明。爰審酌被
    告施用毒品，足以戕害其身心，前因施用毒品，觀察勒戒執
    行完畢，又因違反毒品危害防制條例案件，經法院判處罪刑
    確定，更為本件施用毒品犯行，顯見自制力不佳，非予適當
    之刑罰不足以戒絕犯行；惟考量其犯後坦承犯行，態度良好
    ，又施用毒品行為於本質上係屬自我戕害行為，反社會性之
    程度應屬較低等一切情狀，量處如主文所示之刑。扣案白色
    粉末1 包，經送有高雄市立凱旋醫院檢驗為第一級毒品海洛
    因（驗前淨重0.063 公克，驗後淨重0.053 公克），有該醫
    院濫用藥物成品檢驗鑑定書（見偵卷第14頁），為查獲之毒
    品；另盛裝海洛因之包裝袋1 個，因經驗上已含海洛因難以
    析離，應視為查獲之毒品，均依毒品危害防制條例第18條第
    1 項前段規定，沒收銷燬之。至上開毒品因鑑驗耗用部分，
    既已滅失，自毋庸為沒收銷燬或沒收之諭知，附此敘明。另
    扣案之塑膠吸管1 支，係出售上開海洛因與被告之人，於交
    付海洛因用以盛裝海洛因所用，且因該吸管所盛裝之海洛因
    另經包裝袋包覆，未直接接觸海洛因等情，業據被告於本院
    審理時供述明確（參本院卷第33頁背面），並有現場照片及
    塑膠吸管呈毒品陰性反應之檢驗結果在卷可佐（見警卷第14
    頁、本院卷第19頁）；是上開塑膠吸管因係被告所有，便於
    攜帶上開扣案之海洛因1 包，屬供本件犯罪所用之物，爰依
    刑法第38條1 項第2 款規定宣告沒收。
三、據上論斷，應依刑事訴訟法第273 條之1 第1 項、第299 條
    第1 項前段，毒品危害防制條例第10條第1 項、第18條第1
    項前段，刑法第11條、第38條第1 項第2 款，判決如主文。
本案經檢察官潘國威到庭執行職務。
中    華    民    國    98    年    11    月    30    日
                  刑事第三庭    法  官  戴韻玲
以上正本證明與原本無異。
如不服本判決應於收受判決後10日內向本院提出上訴書狀，並應
敘述具體理由；其未敘述上訴理由者，應於上訴期間屆滿後20日
內向本院補提理由書（均須按他造當事人之人數附繕本）「切勿
逕送上級法院」。
中    華    民    國    98    年    11    月    30    日
                                書記官  張語恬
附錄法條：
毒品危害防制條例第10條
施用第一級毒品者，處 6 月以上 5 年以下有期徒刑。
施用第二級毒品者，處 3 年以下有期徒刑。


司法院資訊處製作；財團法人民間司法改革基金會備份。
